臺灣高雄地方法院民事裁定　九十一年度國再易字第二號
　　再審　原告
　　即上　訴人　甲○○
　　再審　被告　台灣高等法院台南分院
　　法定代理人　沈守敬
右當事人間請求國家賠償事件，上訴人對於中華民國九十一年十月二日本院九十一年
度國小上字第一號第一審判決提起再審之訴，本院裁定如左：
    主  文
再審之訴駁回。
再審訴訟費用由再審原告負擔。
    理　由
一、本件再審原告聲請再審狀雖誤列再審被告為高雄縣警察局，惟住址則列台南市○
    ○路一七０號，且本院九十一年十月二十四日以九十一年補字第二三六五號限期
    再審原告補費之裁定已明再審原告誤載再審被告高雄縣警察局，並經再審原告
    於九十一年十月三十一日以補證書亦記載係屬誤載，是本件自應列台灣高等法院
    台南分院為再審被告，先予明。
二、按再審之訴，應於三十日之不變期間內提起。前項期間，自判決確定時起算。但
    再審之理由知悉在後者，自知悉時起算，民事訴訟法第五百條第一項、第二項定
    有明文。本件再審原告係於九十一年十月十六日收受本院九十一年度國小上字第
    一號民事判決，而於同年四月二十一日提起再審之訴並繫屬本院，未逾前開法條
    所定三十日之法定再審期間，程序應屬合法，先予敘明。
三、再審意旨略以：
  (一)按依民事訴訟法規定及憲法第二十四條規定「公務員因職，使人民遭受損失者
    」所受損害並得向國家請求賠償，且經監察院指示辦理，換而言之，本案不必提
    前彈劾（賠償第十三條所指判罪確定）即可依國家賠償法第二條第二項向義務機
    構請求賠償。
  (二)次查該聲請再審案件係緣起於監察院中華民國九十一年二月六日（９１）院台業
    貳字第０九一０一六０六七號函指明「宜先循國家賠償法規定，向管轄法院提起
    賠償之訴」被告先以已罹時效拒絕，再依國家賠償法第十三條抵抗，倘若再請求
    監察院彈劾本案不稱職之法官及參與之審判長判決有罪確定，因時效已無法請求
    ，如此一來，此賠償法形同虛設，前後矛盾，審判文主與理由甚顯疏離司法正義
    。
  (三)最高法院八十八年台上字第三五０五民事裁定：證明賠償機構參與者犯罪屬實，
    倘提告訴，僅僅司法權受損，而司法權為國家法益，況業經司法院九十年十二月
    二十八日（９０）秘台廳司三字第三一二九六號受理中，尚未見判罪確定，即已
    罹時效，若不依照監察院指示，等判決參與犯審判有罪確定，已不合前條之規定
    ，次查一四六九號解釋文雖係針對某號判例，亦未主張不能擴張解釋，足證該項
    判決顯有偏袒被告，圖利國庫之意味，忽略正義，因此絕不甘服損害，請求返還
    誤判被科之不當罰金及應負侵害之賠償。
  (四)聲請人雖未對台灣高等法院台南分院七十一年上易字第一九九號刑事竊佔之審判
    長、法官提起訴訟，但業經司法受理，故不能再等判決確定有罪，免罹時效，何
    況告發人已成為間接受害人，又何苦損害法官並不利己，且失厚道，法官錯已鑄
    成仍由悔改。
  (五)原上訴意旨雖執解釋令四六九號之規定，但監察院指示上訴人依法循求賠償，顯
    屬本案聲請賠償事不無理由，假設與法不符，應先駁斥監察院對人民陳情案件應
    先提案彈劾懲戒再指示人民循法求償方稱允當，裁判費亦由監察長錢復負擔，判
    決才符合正義。
  (六)綜上係　監察院及大法官解釋令四六九號和最高法院八十八年台上字第三五０五
    號民事裁定、七十一年度上易字第一九九號判決侵害聲請人權利，犯採證不實，
    違背法令及故入人罪之嫌，顯侵害人權與司法權益，聲請再審，依法請求准予廢
    棄判決，另作判決，以符法制。
四、次按對於小額程序之第一審裁判，提起上訴或抗告，經以上訴或抗告無理由為駁
    回之裁判者，不得更以同一理由提起再審之訴或聲請再審。而再審之訴不合法者
    ，法院應以裁定駁回之，同法第四百三十六條之三十一、第五百零二條第一項亦
    分別明文規定。本件再審原告以依民事訴訟法規定及憲法第二十四條規定之公務
    員因職，使人民遭受損失者得向國家請求賠償者，並不需公務員經彈劾或國家
    賠償法第十三條所指判罪確定，即可依國家賠償法第二條第二項向義務機構請求
    賠償，且本件業經監察院指示宜先循國家賠償法規定，向管轄法院提起賠償之訴
    ，若需審判長或法官經彈劾或有罪判決確定，再審原告之請求權將罹於時效，國
    家賠償法將形同虛設，前後矛盾，審判主文與理由甚顯疏離司法正義；及四六九
    號解釋文雖係針對某號判例，亦未主張不能擴張解釋，足證該項判決顯有偏袒被
    告，圖利國庫之意味，足認大法官解釋令四六九號和最高法院八十八年台上字第
    三五０五號民事裁定七十一年度上易字第一九九號判決侵害聲請人權利，犯採證
    不實，違背法令及故入人罪之嫌，顯侵害人權與司法權益等情，聲請再審，惟查
    ：
  (一)按憲法第二十四條規定：「凡公務員違法侵害人民之自由或權利者，除依法律受
    懲戒外，應負刑事及民事責任。被害人民就其所受損害，並得依法律向國家請求
    賠償。」，國家賠償法即因該條規定而設立，而國家賠償法第十三條規定「有審
    判或追訴職務之公務員，因執行職務侵害人民自由或權利，就其參與審判或追訴
    案件犯職務上之罪，經判決有罪確定者，適用本法規定」，係國家就有審判或追
    訴職務之公務員之侵權行為應負損害賠償責任所為之特別規定，該條係為維護審
    判獨立及追訴不受外界干擾所必要，尚未逾越立法裁量範圍，與憲法第七條、第
    十六條、第二十三條及第二十四條並無牴觸（司法院大法官會議釋字第二二八號
    解釋及理由書意旨）。是如對於有審判或追訴職務之公務員，主張因其執行職務
    侵害人民自由或權利，而欲請求該公務員所屬之機關賠償損害時，須符合國家賠
    償法第十三條就審判及追訴職務之特性所為之特別規定，即須該公務員就參與審
    判或追訴案件犯職務上之罪，經判決有罪確定者，始得為之。
  (二)原審就再審原告前揭主張，業經明其主張依國家賠償法第十三條提起賠償請求
    ，不以該參與審判之公務員受有罪判決確定為限，係屬誤會，且再審原告並未對
    有關承辦台灣高等法院台南分院七十一年上易字第一九九號刑事審佔案件之審判
    長、法官提起訴訟，該承辦法官亦未受有罪判刑確定，不符合國家賠償法第十三
    條得請求之要件，而維持第一審所為再審原告敗訴之判決，並駁回再審原告之上
    訴，並無違誤，再審原告竟以相同理由提起本件再審之訴，顯與民事訴訟法第四
    百三十六條之三十一之規定有違，從而，再審原告不得以與原審判決同一理由提
    起再審之訴。
  (三)再審原告又以本件業經監察院以中華民國九十一年二月六日（９１）院台業貳字
    第０九一０一六０六七號函指明「宜先循國家賠償法規定，向管轄法院提起賠償
    之訴」，再審原告係經監察院指示辦理，自不必提前彈劾，即可依國家賠償法第
    二條第二項向義務機構請求賠償，惟查監察院前揭函文係就再審原告之請願書，
    行文再審原告應先循國家賠償法規定向管轄法院提起損害賠償之訴之程序，並未
    表明再審原告請求國家賠償，毋庸以相關審判長法官就參與審判或追訴案件犯職
    務上之罪，經判決有罪確定即得提起，再審原告此部分主張亦不合於提起再審之
    要件。
五、綜上所述，本件再審原告違反民事訴訟法第四百三十六條之三十一規定，不得以
    同一理由提起再審之訴而提起，是其提起本件再審之訴為不合法，爰依民事訴訟
    法第五百零二條第一項之規定，裁定駁回之。
據上論結：本件再審之訴為不合法，依民事訴訟法第五百零二條第一項、第四百三十
六條之三十二、第四百三十六條之三十一、第五百零五條、第九十五條、第七十八條
，判決如主文。
中　　　華　　　民　　　國　　九十一　　年　　十一　　月　　二十七　日
                              臺灣高雄地方法院民事第五庭
~B審判長法官　黃蕙芳
~B法　　　官　黃宏欽
~B法　　　官　林玉心
右為正本係照原本作成。
本裁定不得抗告。
中　　　華　　　民　　　國　　九十一　　年　　十一　　 月　 二十七  日
~B法院書記官　陳家宏
附註：
民事訴訟法第四百六十六條之一（第一項、第二項）：
對於第二審判決上訴，上訴人應委任律師為訴訟代理人。但上訴人或其法定代理人具有
律師資格者，不在此限。
上訴人之配偶、三親等內之血親、二親等內之姻親，或上訴人為法人、中央或地方機關
時，其所屬專任人
員具有律師資格並經法院認為適當者，亦得為第三審訴訟代理人。
